臺灣臺北地方法院刑事判決　　　　　　 95年度簡上字第339號
公　訴　人　臺灣臺北地方法院檢察署檢察官
上　訴　人
即　被　告　丙○○
上列上訴人即被告因贓物案件，不服本院中華民國95年10月26日
95年度簡字第3293號第一審刑事簡易判決（聲請簡易判決案號：
臺灣臺北地方法院檢察署95年度偵字第6489號），提起上訴，本
院管轄第二審之合議庭判決如下：
    主  文
原判決撤銷。
丙○○故買贓物，處拘役伍拾玖日，如易科罰金，以銀元佰元
即新臺幣玖佰元折算壹日。
    事  實
一、丙○○係「天南地北通訊行」（設臺北市萬華區○○○路36
    之100號1樓96室）之負責人，以販售新型手機、各式中古手
    機等電子產品為業，明知真實姓名年籍均不詳，自稱「林立
    青」之成年男子，於民國94年11月15日晚間21時30分許，前
    來上址店內兜售如附表之2支行動電話手機，係來路不明之
    贓物，竟基於故買贓物之犯意，未經查證該男子之真實身分
    ，且於該男子填寫之手機資源回收書上亦未黏貼該男子之身
    分證件影本，即分別以新臺幣（下同）700元、800元之價格
    購入如附表所示之2支手機，復於同年月16日、20日，再分
    別以2,000元、1,500元之價格分別轉售與不知情之客人甲○○及真實姓名年籍不詳之成年人士（聲請簡易判決處刑書誤
    為乙○○）。嗣經警方偵辦丁○○遭搶奪案件調閱通聯紀錄
    核對，始循線查獲上情。
二、案經臺北市政府警察局文山第一分局報請臺灣臺北地方法院
    檢察署檢察官偵查而聲請以簡易判決處刑。
    理  由
一、上訴人即被告丙○○對本案卷內人證、物證之證據能力均表
    示無意見 (見本院準備程序筆錄)，且於言詞辯論終結前，
    就本案證據之調查，均無何異議，既無異議，依刑事訴訟法
    第159條之5規定，該等人證、物證，自均有其證據能力，合
    先敘明。
二、訊據被告固坦承係上址之「天南地北通訊行」負責人屬實在
    卷，惟矢口否認有上開故買贓物犯行，辯稱：其購買如附表
    所示2支手機時，不知是贓物，且收購價格並未低於當時行
    情價，又「手機資源回收契約書」係其基於營業習慣所自行
    制定之書面文件，而非任何具備法令義務效力之文書，況其
    已盡最大努力去判斷如附表所示2支手機應非贓物，自難謂
    其已具備明知贓物之故意云云。惟查：
  (一)被告收購再出售予客戶甲○○之如附表編號1所示MOTOROLA
    廠牌、V291型、IMEI序號為00000000000000號之手機1支，
    為丁○○所有，於95年11月14日晚間23時許，丁○○將該手
    機置於手提包內，並將手提包放在腳踏車菜籃內，騎乘腳踏
    車行經臺北市○○區○○路138號前，遭一騎乘機車之陌生
    男子搶走該手提包等情，業據被害人丁○○於警詢時指述綦
    詳（見偵查卷第8至9頁），並據證人甲○○於警詢及本院審
    理時到庭證述在卷，且有被害人丁○○出具之贓物認領保管
    收據、受理刑事案件報案三聯單、手機照片及前開機手IMEI
    序號之通聯調閱查詢單在卷可稽（見偵查卷第15頁、第29頁
    、第22至23頁、第20至21頁）。又被告收購之如附表編號2
    所示NOKIA廠牌、8620型、IMEI序號為000000000000000號之
    手機1支，為余秀貞所有，於95年11月14日晚間19時30分許
    ，在臺北市○○市○○路306巷口，遭一名騎乘機車、戴全
    罩式安全帽、著深色衣服男子搶走等情，亦據被害人余碧貞
    於警詢時指訴甚詳（見偵查卷第13至14頁），並有該手機之
    通聯調閱查詢單、手機資源回收契約書在卷可按（見偵查卷
    第27至28頁、第31頁）。是上開2支手機均屬他人搶奪取得
    之贓物，可堪認定。
  (二)被告自承係以經營販賣新型手機、中古手機為業，且經營時
    間已長達6、7年，平日收購中古手機時，備有「手機資源回
    收書」登記販賣者身分資料並黏貼販賣者身分證影本，以防
    止贓物銷售流弊等情，業據被告於本院審理時供承在卷（見
    本院96年1月26日審判筆錄）。參以被告於臺灣臺北地方法
    院檢察署91年度偵字第24661號案件警詢時，亦供稱：「我
    在收購客人的中古手機時，都有核對身分證明，並且請客人
    簽寫手機資源回收單。因無法查證收購之手機為贓物，故只
    能請客人簽寫手機資源回收單，如果客人不願出示身分證明
    ，我就不敢收購該中古手機以防止購買到贓物」等語明確（
    見該偵查卷第10頁反面）。顯見被告自備「手機資源回收書
    」登記客戶資料及留下客戶身分證影本，無非係避免收購到
    來路不明之贓物。但被告於自稱「林立青」者表示未攜帶身
    分證件之情況下，未再要求林立青出示中古手機來源憑證，
    即購入如附表所示2支手機時，交易方式顯不合於其自己經
    營二手機買賣之交易常規，至為顯然。況「林立青」既未出
    示身分證，而僅於被告所備「機手資源回收書」填載聯絡電
    話號碼0000000000，且被告亦不認識「林立青」，衡情被告
    應撥打該電話以確認是否為「林立青」所使用。然查，上開
    電話號碼之使用人乙○○，而乙○○本人於94年11月15日晚
    間並未至被告經營之天南地北通訊行購買手機，亦不認識「
    林立青」，此據證人乙○○於本院審理時到院證述明確。是
    倘被告有撥打「林立青」所留聯絡電話確認，亦可得知該人
    所留資料不實，而拒絕收購，惟被告竟未為之，是被告所為
    顯悖於交易常規。
  (三)被告於本院審理時雖提出收購中古行動電話價目表，然該價
    目表並未標明有效日期之年份，且無如附表所示手機同型中
    古手機之交易價格，顯不能證明案發時如附表所示中古手機
    之交易價格，不足作為有利於被告之認定，附此敘明。
  (四)綜上，本院認本件被告交易方式不合於交易常規，加上本件
    手機確無來源憑證，其來源確屬不明，被告既以收購中古手
    機為業，足認其自有贓物之認識，而有知贓故買之情事。被
    告上開所辯，無非事後卸責之詞，不足採信，其故買贓物之
    犯行，事證明確，洵堪認定，應依法論科。
三、論罪科刑理由：
  (一)查被告行為後，刑法於94年1月7日修正通過，於94年2月2日
    公布，並於95年7月1日施行。按行為後法律有變更者，適用
    行為時之法律，但行為後之法律有利於行為人者，適用最有
    利於行為人之法律，修正後之刑法第2條第1項定有明文。此
    條規定乃與刑法第1條罪刑法定主義契合，而貫徹法律禁止
    溯及既往原則，係規範行為後法律變更所生新舊法律比較適
    用之準據法，是刑法第2條本身雖經修正，但刑法第2條既屬
    適用法律之準據法，本身尚無比較新舊法之問題，應一律適
    用裁判時之現行刑法第2條規定以決定適用之刑罰法律。經
    查：本件被告行為時之刑法第349條第2項之法定刑為「5年
    以下有期徒刑、拘役或科或併科1,000元以下罰金。」。又
    依被告行為時之刑法第33條第5款規定：「罰金：（銀元）1
    元以上」，而銀元與新臺幣間之折算，依現行法規所定貨幣
    單位折算新臺幣條例規定，以銀元1元折算新臺幣3元。95年
    7月1日公布施行之刑法第33條第5款規定：「罰金為新臺幣
    1,000元以上，以百元計算之」。經比較新、舊法之規定，
    修正後刑法第33條第5款所定罰金之最低數額，較之修正前
    提高，自以被告行為時之修正前刑法第33條第5款規定有利
    於被告，依修正後刑法第2條第1項前段規定，應適用行為時
    即舊法之規定。
  (二)查被告故買贓物，核其所為係犯刑法第349條第2項之故買贓
    物罪。
  (三)原審據以論罪科刑，固非無見，惟(1)如附表編號1所示手機
    ，被告係以1,800元價格出售予不知情之甲○○，原審認係
    2,000元轉售，已有未洽；(2)如附表編號2所示手機，被告係
    將之販售予不詳之人，原審認係乙○○（乙○○係自稱「林
    立青」者在手機資源回收書上所留聯絡電話號碼0000000000
    號之行動電話號碼申請人），亦有不妥；(3)原判決漏引刑事
    訴訟法第449條第3項，引用刑法第349條第2項時，贅載「修
    正前」等字，並誤引修正前罰金罰鍰提高標準條例第1條前
    段，而漏引刑法施行法第1條之1第1項、第2項前段，且刑法
    第41條之修正，不在「綜其全部罪刑之結果而為比較」之範
    圍內（詳後述），原審認在綜其全部之結果比較範圍內，亦
    有未洽。被告上訴，否認犯罪，雖無理由，然原判決既有上
    開可議之處，仍屬無法維持，應由本院將原判決撤銷改判。
    爰審酌被告品行、犯罪動機、目的、手段、購入手機2支，
    金額微少所生損害不大及其犯後狡辯態度不佳等一切情狀，
    量處如主文所示之刑。
  (四)末查被告行為後，刑法第41條易科罰金規定亦於94年1月7日
    修正通過，於同年2月2日公布，並於95年7月1日施行。參照
    最高法院95年5月23日95年第8次刑事庭會議：一法律變更之
    比較適用原則(四)「比較時應就罪刑有關之共犯、未遂犯、想
    像競合犯、牽連犯、連續犯、結合犯，以及累犯加重、自首
    減輕暨其他法定加減原因（如身分加派）與加減例等一切情
    形，綜其全部罪刑之結果而為比較」。而該決議三、(二)易刑
    處分：「易科罰金之折算標準、易服勞役之折算標準及期限
    ，新法施行後，應依新法第2條第1項之規定，適用最有利於
    行為人之法律」。將易刑處分另作決議，不包括在上開「綜
    其全部罪刑之結果而為比較」之範圍內。被告犯罪時之刑法
    第41條第1項前段規定：「犯最重本刑為5年以下有期徒刑以
    下之刑之罪，而受6個月以下有期徒刑或拘役之宣告，因身
    體、教育、職業、家庭之關係或其他正當事由，執行顯有困
    難者，得以1元以上3元以下折算1日，易科罰金」，再依據
    行為時之罰金罰鍰提高標準條例第2條（現已刪除）：「依
    刑法第41條易科罰金或第42條第2項易服勞役者，均就其原
    定數額提高為100倍折算1日；法律所定罰金數額未依本條例
    提高倍數，或其處罰法條無罰金刑之規定者，亦同」之規定
    ，被告行為時之易科罰折算標準，應以銀元100元、200元、
    300元折算1日，經依現行法規定所定貨幣單位折算新臺幣條
    例第2條規定折算為新臺幣後，應以新臺幣300元、600元、
    900元折算1日。惟惟95年7月1日修正公布施行之刑法第41條
    第1項前段則規定：「犯最重本刑為5年以下有期徒刑以下之
    刑之罪，而受6個月以下有期徒刑或拘役之宣告者，得以新
    臺幣1,000元、2,000元或3,000元折算1日，易科罰金。」，
    而95年4月28日修正同年7月1日施行之罰金罰金提高標準條
    例則刪除第2條之規定，是比較新舊法結果，自以舊法有利
    於被告，故應適用修正前刑法第41條第1項前段、修正前罰
    金罰金提高標準條例第2條，現行法規所定貨幣單位折算新
    臺幣條例第2條規定，定其折算標準，諭知被告所處拘役，
    如易科罰金，以銀元300元即新台幣900元折算1日。
四、據上論斷，依刑事訴訟法第455條之1第1項、第3項、第369
    條第1項前段、第364條、第299條第1項前段，刑法第2條第1
    項前段、第349條第2項，修正前刑法第41條第1項前段，刑
    法施行法第1條之1條第1項、第2項前段，修正前罰金罰鍰提
    高標準條例第2條，現行法規所定貨幣單位折算新臺幣條例
    第2條規定，判決如主文。
本案經檢察官蔡立文到庭執行職務
中　　華　　民　　國　　96　　年　　2 　　月　　9 　　日
　　　　　　　　　刑事第十二庭  審判長法  官  李英豪
                                      法  官  張永宏
                                      法　官　陳慧萍
以上正本證明與原本無異。
本判決不得上訴。
　　　　　　　　　　　　　　　　      書記官　何適熹
中　　華　　民　　國　　96　　年　　2 　　月　　12　　日
附錄本案論罪科刑法條：
刑法第三百四十九條
收受贓物者，處三年以下有期徒刑、拘役或五百元以下罰金。
搬運、寄藏、故買贓物或為牙保者，處五年以下有期徒刑、拘役
或科或併科一千元以下罰金。
因贓物變得之財物，以贓物論。
┌───────────────────────────────────────────┐
│附表：                                                                                │
├──┬─────┬─────────┬─────┬──────────┬───────┤
│編號│被害人姓名│遭搶奪時間（民國）│遭搶奪地點│遭搶奪之行動電話手機│  備      註  │
├──┼─────┼─────────┼─────┼──────────┼───────┤
│ 1  │丁○○    │95年11月14日晚間22│臺北市文山│MOTOROLA廠牌V291型行│由不知情之林志│
│    │          │時50分許          │區○○路  │動電話手機1支（IMEI │成以2,000元向 │
│    │          │                  │138號     │序號：00000000000000│被告購買。    │
│    │          │                  │          │5）                 │              │
├──┼─────┼─────────┼─────┼──────────┼───────┤
│ 2  │余碧貞    │95年11月14日晚間19│臺北縣永和│NOKIA廠牌8250型行動 │由不知情之不詳│
│    │          │時30分許          │市○○路  │電話手機1支（IMEI序 │真實姓名年籍成│
│    │          │                  │306巷口   │號：0000000000000000│年人士以1,500 │
│    │          │                  │          │）                  │元向被告購買。│
└──┴─────┴─────────┴─────┴──────────┴───────┘
